臺灣臺中地方法院宣示判決筆錄　　　　　96年度訴緝字第19號
公　訴　人　臺灣臺中地方法院檢察署檢察官
被　　　告　甲○○
上列被告因違反臺灣地區與大陸地區人民關係條例等案件，經檢
察官提起公訴（九十四年度撤緩偵字第三三八號)，並聲請認罪
協商，本院合議庭裁定由受命法官獨任進行認罪協商程序後，於
中華民國九十六年一月十九日下午五時，在本院第十二法庭宣示
判決，出席職員如下：
法官起立朗讀判決主文、犯罪事實要旨、處罰條文、附記事項，
及告以上訴限制、期間並提出上訴狀之法院，且諭知記載其內容
：
一、主文：
    甲○○共同違反不得使大陸地區人民非法進入臺灣地區之規
    定，處有期徒刑陸月，如易科罰金，以銀元佰元即新臺幣
    玖佰元折算壹日。
二、犯罪事實要旨：
    甲○○於民國九十年七月間，經由朋友介紹認識綽號「青海
    」不詳姓名年籍之成年男子，「青海」向甲○○提議，若同
    意充當人頭丈夫與大陸女子假結婚，使大陸女子得以進入臺
    灣，將可獲得免費至大陸旅遊之利益及每月新臺幣三萬元之
    報酬，甲○○遂予允諾。隨即與「青海」共同基於使大陸地
    區人民非法進入臺灣地區之犯意聯絡，及與「青海」及大陸
    地區女子梁少艷（另經檢察官為不起訴處分）共同基於行使
    明知為不實之事項而使公務員登載於職務上所掌之公文書之
    概括犯意聯絡，先由無結婚真意之甲○○與梁少艷於九十年
    八月二十四日，在大陸地區福建省辦理結婚登記，取得福建
    省公證處核發之結婚公證書。次由甲○○檢附財團法人海峽
    交流基金會（下稱海基會）之證明，於九十年九月十九日，
    持前述結婚公證書，向彰化縣員林鎮戶政事務所辦理結婚登
    記，使不知情之承辦公務員將此不實事項，登載於其職務上
    所掌之戶籍登記簿，進而核發內容不實之戶籍謄本（即於配
    偶欄記載「梁少艷」）公文書，足以生損害於戶政機關對於
    戶籍管理之正確性。甲○○再於九十年十月八日，持上開載
    有不實配偶資料之戶籍謄本，至其戶籍所在之臺中市警察局
    第一分局某派出所，填具「大陸地區人民進入臺灣地區保證
    書」，辦理大陸地區人民進入臺灣地區之保證責任，使不知
    情之承辦公務員將甲○○與梁少艷係夫妻關係此不實事項，
    記載於其職務上所掌之保證書之「對保或證明機關（構）簽
    註意見欄」公文書，足以生損害於警察機關核對大陸地區人
    民進入臺灣地區保證責任之正確性。甲○○取得載有前開不
    實事項之戶籍謄本及大陸地區人民進入臺灣地區保證書後，
    即於九十年十月九日，持以行使向內政部警政署入出境管理
    局以「探親」為由，申請梁少艷進入臺灣地區之旅行證，並
    填載「大陸地區人民進入臺灣地區旅行證申請書」，載明甲
    ○○與梁少艷為配偶關係，嗣經具有實質審查權之入出境管
    理局公務員審查後未察覺有異，發給梁少艷入境許可證，梁
    少艷旋於九十一年二月二十七日，持前開中華民國臺灣地區
    旅行證由桃園中正國際機場入境，而利用不知情之公務員所
    核發形式合法之文書，掩飾實質非法之方式，非法進入臺灣
    地區。
三、處罰條文：
    （修正前）臺灣地區與大陸地區人民關係條例第七十九條第
    一項
    違反第十五條第一款規定者，處五年以下有期徒刑、拘役或
    科或併科新臺幣五十萬元以下罰金。
    （修正前）臺灣地區與大陸地區人民關係條例第十五條第一
    款
    左列行為不得為之：
    一  使大陸地區人民非法進入臺灣地區。
四、附記事項:
  (一)按被告甲○○行為後，臺灣地區與大陸地區人民關係條例業
    已於九十二年十月二十九日修正公布，並經行政院定於九十
    二年十二月三十一日施行，其中修正後該條例第七十九條第
    一項之法定刑由「五年以下有期徒刑、拘役或科或併科新臺
    幣五十萬元以下罰金」，提高為「一年以上七年以下有期徒
    刑，得併科新臺幣一百萬元以下罰金」，比較新舊法結果，
    以舊法即修正前臺灣地區與大陸地區人民關係條例有利於被
    告，依刑法第二條第一項前段之規定，自應適用修正前之臺
    灣地區與大陸地區人關係條例第七十九條第一項予以論處。
  (二)被告行為後，刑法第五十六條連續犯之規定業經刪除，此部
    分雖非犯罪構成要件之變更，但已影響被告之刑罰效果，自
    有比較新舊法之必要。本件被告先後二次行使使公務員登載
    不實之公文書犯行，時間緊接，犯罪構成要件相同，顯係基
    於概括犯意為之，依修正前刑法規定得論以連續犯之裁判上
    一罪，並加重其刑；依修正後刑法規定則須分論併罰，經比
    較新舊法之結果，以修正前之刑法論以連續犯裁判上一罪有
    利於被告。又被告行為後，牽連犯之規定亦已刪除，被告所
    犯連續行使使公務員登載不實公文書及使大陸地區人民非法
    進入臺灣地區二罪間，有手段目的之牽連關係，依修正前刑
    法規定得論以牽連犯之裁判上一罪關係，並從法定刑較重之
    使大陸地區人民非法進入臺灣地區罪處斷即可；依修正後刑
    法規定則須分論併罰，經比較新舊法之結果，此部分亦以修
    正前之刑法得論以牽連犯之裁判上一罪關係有利於被告。案
    經綜合比較新舊法之結果，以舊法較為有利，依刑法第二條
    第一項前段規定，自應適用修正前刑法相關規定論處。
  (三)被告持載有不實配偶事項之戶籍謄本及大陸地區人民進入臺
    灣地區保證書，向內政部警政署入出境管理局以探親為由，
    申請梁少艷進入臺灣地區之旅行證，而利用不知情之公務員
    所核發形式合法之文書，掩飾實質非法之方式，使梁少艷非
    法進入臺灣地區，足以生損害於戶政機關對於戶籍管理及警
    察機關核對大陸地區人民進入臺灣地區保證責任之正確性，
    核其所為，係犯刑法第二百十六條行使同法第二百十四條之
    明知為不實之事項，而使公務員登載於職務上所掌之公文書
    罪，及違反修正前臺灣地區與大陸地區人民關係條例第十五
    條第一款不得使大陸地區人民非法進入臺灣地區之規定，應
    依修正前同條例第七十九條第一項規定處罰。被告明知為不
    實之事項，而使公務員登載於職務上所掌之公文書後，復持
    以行使，其使公務員登載不實之低度行為，應為行使之高度
    行為所吸收，不另論罪。
  (四)被告就其所犯行使使公務員登載不實之公文書罪部分，與綽
    號「青海」不詳姓名年籍之成年男子及梁少艷間，有犯意聯
    絡及行為分擔；就其所犯使大陸地區人民非法進入臺灣地區
    罪部分，與「青海」間，亦有犯意聯絡及行為分擔，均為共
    同正犯。
  (五)被告先後二次行使使公務員登載不實之公文書犯行，時間緊
    接，犯罪構成要件相同，顯係基於概括犯意為之，應依修正
    前刑法連續犯之規定論以一罪，並加重其刑。
  (六)被告所犯連續行使使公務員登載不實公文書及使大陸地區人
    民非法進入臺灣地區二罪間，有手段目的之牽連關係，應依
    修正前刑法第五十五條規定，從法定刑較重之使大陸地區人
    民非法進入臺灣地區罪處斷。
  (七)被告行為後，罰金罰鍰提高標準條例第二條業已刪除，而刑
    法第四十一條第一項前段關於易科罰金之折算標準，已由舊
    法之銀元一百元、二百元、三百元，修正為新臺幣一千元、
    二千元、三千元，因屬科刑規範事項之變更，其折算標準為
    裁判時所應諭知，自有就新舊法規定比較之必要，經比較新
    舊法結果，以被告行為時之舊法較有利於被告，依刑法第二
    條第一項前段之規定，應適用被告行為時之舊法即修正前刑
    法第四十一條第一項前段、修正前罰金罰鍰提高標準條例第
    二條之規定，諭知以銀元三百元即新臺幣九百元折算一日為
    易科罰金之折算標準。
五、協商判決除有刑事訴訟法第四百五十五條之四第一項第一款
    於本訊問程序終結前，被告撤銷協商合意或檢察官撤回協商
    聲請者；第二款被告協商之意思非出於自由意志者；第四款
    被告所犯之罪非第四百五十五條之二第一項所定得以協商判
    決者；第六款被告有其他較重之裁判上一罪之犯罪事實者；
    第七款法院認應諭知免刑或免訴、不受理者情形之一，及違
    反同條第二項「法院應於協商合意範圍內為判決；法院為協
    商判決所科之刑，以宣告緩刑或二年以下有期徒刑、拘役或
    罰金為限」之規定者外，不得上訴。
六、如有上開可得上訴情形，得自收受宣示判決筆錄送達之日起
    十日內，向本院提出上訴書狀，上訴於第二審法院。
中　　華　　民　　國　　96　　年　　1 　　月　　19　　日
                  刑事第十二庭        法  官  羅智文
                                      書記官  賴玉真
中　　華　　民　　國　　96　　年　　1 　　月　　19　　日
